【裁判字號】    97,訴,2545
【裁判日期】    990622
【裁判案由】    拆屋還地
【裁判全文】
臺灣板橋地方法院民事判決              97年度訴字第2545號
原      告  辛○○
訴訟代理人  秀蕊律師
被      告  丙○○
訴訟代理人  王嘉斌律師
            周福珊律師
            賴玉梅律師
複 代理 人  甲○
上列當事人間拆屋還地事件，本院於民國99年6月8日言詞辯論終
結，判決如下：
    主  文
原告之訴及假執行之聲請均駁回。
訴訟費用由原告負擔。
    事實及理由
一、程序方面：原告於訴狀送達後，將訴之聲明第一項、第二項
    由「被告應將坐落於臺北縣三峽鎮○○段703 地號土地（下
    稱系爭土地）上，如附圖一所示紅色部分地上物（包括門牌
    號碼臺北縣三峽鎮○○街26號房屋，地上物現場占用面積以
    地政機關實測為準）拆除，將土地全部騰空返還予原告及其
    他共有人全體。被告應給付原告新臺幣（下同）135,668元
    及自起訴狀繕本送達翌日起至清償日止，按年息百分之五計
    算之利息，暨自民國97年11月1日起至返還第一項土地之日
    止，按月給付原告3,758元。」最後變更為「被告應將坐落
    於臺北縣三峽鎮○○段703地號土地上，如附圖二所示（A）
    、（B）部分，面積分別為45.24及23.14平方公尺之地上物
    （下稱系爭建物）拆除，將土地騰空返還予原告及其他共有
    人全體。被告應給付原告92,695元及自起訴狀繕本送達翌日
    起至清償日止，按年息百分之五計算之利息，暨自97年11月
    1 日起至返還第一項土地之日止，按月給付原告2,567元。
    」，屬變更應受判決事項之聲明，核其請求之基礎事實同一
    ，且不甚礙被告之防禦及訴訟之終結，依民事訴訟法第255
    條第1項第2、7款規定，應予准許。
二、原告主張：
  (一)原告為系爭土地之共有人，持分100分之64，訴外人戊○○
    持分100分之36，惟上揭土地卻遭共有人戊○○之弟即被告
    長期擅自無權占用，被告並於系爭土地上興建臺北縣三峽鎮
    ○○街26號違章建築物且擴大改建，被告無權占用原告共有
    之土地建屋使用如附圖二所示（A）、（B）部分，面積分別
    為45.24及23.14平方公尺，原告自得請求其將地上物即系爭
    建物拆除，將土地騰空返還予原告及共有人全體；又被告無
    權占有原告共有之土地，即無法律上原因，卻受有占有之利
    益，且原告因其無權占用，致無法使用系爭共有土地，受有
    損害，原告自得依不當得利及土地法第105條準用第97條規
    定，請求占用期間，相當於租金之不當得利金額如附表所示
    。
  (二)系爭土地於日據時期既為陳惷印一人單獨所有，自無共有分
    管問題。被告提出之分約簿縱為真正，充其量只能證明陳惷
    印同意周氏甘使用房地而已，並不足證明有分管協議。退步
    言，縱認為有分管協議，該分管協議已因82、83年間道路開
    拓徵收，情事變更而不能再拘束共有人後手，縱認分約簿即
    足證明陳惷印及周氏甘係共有人，且有分管協議，原由周氏
    甘繼承人陳月、高氏治繼承人分管使用之房屋業經拆除，分
    管土地亦經開拓為道路而遭徵收，則原有分管土地基礎狀態
    已因情事變更徵收不復存在，因此，原分管契約應不再有效
    力，自不能再拘束共有人之後手，尤其被告並非共有人之一
    ，被告稱其經戊○○同意而搭建系爭建物，不但未經舉證，
    且分管狀態既因土地徵收後不復存在，已無權再占用「全部
    」共有土地。縱認分管協議仍有效力，然被告建物占用系爭
    土地全部，外觀上並無分管狀態，原告亦不知悉有日據時代
    分約簿，自應不受拘束：大法官釋字第349號解釋在案，被
    告提出之日據時期分約簿，外人實無從得知，原告亦完全無
    所悉有「分管協議」，且被告搭建建物占用系爭土地全部，
    系爭土地外觀並無分管狀態，被告亦非共有人之一，原告完
    全無可得知有分管協議，自不能拘束善意第三人原告。
  (三)按「土地法第34條之1第52項、第2項所規定之通知義務，純
    屬公同共有人間之內部關係，公同共有未踐行此項通知義務
    ．．．對於出賣處分之效力，尚無影響。」最高法院68年臺
    上字第2857號民事判例著有明文。原告之前手為乙○○，乙○○之前手為庚○○、張陳茶，該等出賣人有無踐行通知義
    務，實與原告無關，亦不影響買賣之效力。
  (四)系爭土地面臨12米道路，臨近三峽鎮公所、三峽民眾服務中
    心、三峽派出所、三峽市場等，交通便利，生活機能佳，原
    告請求依申報地價年息百分之十計算不當得利，每月租金僅
    為3,758元，並無過高之情事，且原告係請求5年內不當得利
    ，並無得為時效抗辯之情形。爰依民法第767條前段、第821
    條、第179條及土地法第105條準用第97條規定，提起本訴等
    語。併為聲明：1.被告應將坐落臺北縣三峽鎮○○段703 地
    號土地上，如附圖二所示（A）、（B）部分，面積分別為45
    .24及23.14平方公尺之系爭建物拆除，將土地騰空返還予原
    告及其他共有人全體。2.被告應給付原告92,695元及自起訴
    狀繕本送達翌日起至清償日止，按年息百分之五計算之利息
    ，暨自97年11月1日起至返還第一項土地之日止，按月給付
    原告2,567元。」。3.第一、二項聲明原告願供擔保，請准
    宣告假執行。
三、被告則以：
  (一)系爭土地重測前為臺北縣三峽鎮○○段三峽小段116 地號，
    上開重測前116地號土地與重測前同段117地號土地（重測後
    為臺北縣三峽鎮○○段62地號）於日據時期明治36年1月2日
    登記業主為「陳惷印」（按業主氏名「陳印」係誤載，於明
    治43年10月10日更正為「陳惷印」），實際上則係「陳惷印
    」與其兄嫂「周氏甘」共有分管。「周氏甘」係「陳惷印」
    之兄「陳號」之配偶，而系爭土地現登記共有人之一戊○○
    與被告丙○○均係陳惷印之養女「林氏娘」之私生子女，故
    戊○○及丙○○乃均係陳惷印之繼承人。另「陳氏月」為周
    氏甘所生之女，而「高氏治」則為周氏甘所收養之養女，故
    陳氏月及高氏治均係周氏甘之繼承人。系爭重測前116及117
    地號土地於臺灣光復之後，36年7月1日辦理土地總登記時，
    系爭重測前116及117地號土地即原始登記為訴外人「陳月」
    、「高氏治」及被告之胞兄「戊○○」三人共有。換言之，
    系爭土地原始共有人戊○○、陳月及高氏治三人共有重測前
    116、117地號土地乃係緣於繼承「陳惷印」與「周氏甘」之
    所有權而來。
  (二)系爭重測前116、117地號土地於日據時期乃訴外人「陳惷印
    」與「周氏甘」二人（陳月、高治及戊○○等三人之前手）
    所共有，渠二人於日據時期大正6年（即民國6年）6 月24日
    曾立分約簿約定：「仝立分約字人陳惷印、周氏甘等共承祖
    父遺下三角湧街一一六建地臺所又一一七番田地壹所并建物
    瓦屋臺棟家器什物一切付諸親長公平議舉作對半均分計開條
    目列左：陳惷印分得左畔護厝對大廳中央為界又田地矌地公
    共對半均分。周氏甘分得右畔護厝對大廳中央為界又田地矌
    地公共對半均分另出金拾五丹坐貼惷印修理護厝之類．．．
    。」，上開重測前116地號土地原始共有人「陳惷印」與「
    周氏甘」於日據時期即就重測前116地號土地訂有分管協議
    ，陳惷印使用範圍為116地號土地左側，周氏甘使用重測前
    116 地號土地右側，兩人分管範圍以原有護厝大廳中央為界
    ，嗣訴外人「戊○○」與「陳月」、「高氏治」於光復後仍
    依此分管協議使用重測前116地號土地。
  (三)系爭土地共有人高氏治過世後，由張陳茶於78年11月21日因
    繼承取得所有權；另陳月過世後，先由陳欽晹於82年12月11
    日繼承取得所有權，後庚○○則於89年12月12日再因繼承而
    取得所有權，核訴外人張陳茶、庚○○分別因繼承而取得所
    有權，乃繼受原始之分管協議，繼續與另一共有人戊○○分
    管使用系爭土地，張陳茶、庚○○二人分管使用之部分有臺
    北縣三峽鎮○○街134 號建物；戊○○分管之部分有臺北縣
    三峽鎮○○街26號建物。嗣後張陳茶、庚○○二人就系爭土
    地之應有部分持分於94年5 月18日出賣予訴外人乙○○，乙○○又於94年6月6日出賣予本件原告辛○○。
  (四)被告係共有人戊○○之胞弟，被告亦係重測前116地號土地
    原所有權人陳惷印之孫，被告於58年前即經戊○○之同意而
    在戊○○分管之重測前116地號土地上興建現址臺北縣三峽
    鎮○○路26號建物占有使用系爭土地，並非無權占有。又訴
    外人陳月、高氏治所分管使用之重測前116地號土地有一部
    分於82年至83年間三峽鎮公所辦理III之5號道路開拓時，由
    三峽鎮公所辦理徵收，三峽鎮公所辦理徵收補償時之徵收補
    償費482,420元中，有42萬元（分別二次各為30萬元及12萬
    元）係由陳月之繼承人庚○○及高氏治之繼承人張陳茶所領
    取，除已遭徵收拆除之部分外，原告所有之三峽鎮○○街13
    4號建物仍占有使用系爭土地其所分管之部分。另原告買受
    系爭土地持分時，系爭土地有原告所有民權街134號房屋及
    被告所有仁愛街26號房屋分別坐落在系爭土地之上，原告就
    系爭土地上有原告及被告之建物存在乙節，顯難諉為不知，
    原告既明知系爭土地上已有建物存在，且原告依系爭土地登
    記簿謄本之記載應亦可得知戊○○係系爭土地共有人之一，
    則原告就系爭土地由戊○○分管及由被告搭建建物乙節若非
    明知亦係可得而知，原告知此事實而仍願意向前手買受系爭
    土地，即應受此分管協議之約定，繼續容忍被告使用系爭土
    地。且原告在買受系爭土地時，最遲在交付尾款前就已經知
    道系爭土地由被告所有之仁愛路26號房屋占有使用之事實，
    原告明知此事而仍願付清尾款，顯然原告有默示承認系爭土
    地現有之分管現況，而同意被告使用系爭土地，此再參之原
    告於94年6月6日取得系爭土地所有權後均未向被告表示異議
    ，一直到98年間才提起本件訴訟，在在證明原告早已認同系
    爭土地分管之現狀。
  (五)系爭703 地號土地依臺北縣樹林地政事務所98年6月8日複丈
    成果圖所示，除由被告占有使用之 (A)、(B) 部分外，其餘
    部分係由原告所有門牌號碼臺北縣三峽鎮○○街134號房屋
    占有使用，上開民權街134號房屋係由原告出租予第三人經
    營茶行，原告占有使用系爭土地之部分係臨民權街之店面，
    得出租使用收益，原告使用系爭土地所得經濟效益顯較被告
    占有使用之部分僅得作住家使用者為大，本件系爭土地應以
    維持現在使用狀況對原告較為有利，如果原告主張兩造間無
    分管之約定，則勢必被告亦請求原告拆除其民權街134號房
    屋，如此對兩造均非有利。
  (六)被告之兄戊○○原係系爭土地共有人之一，原告之前手於出
    售系爭土地持分時未通知戊○○優先承買，已有違土地法規
    定，被告曾於97年9 月18日以泰山郵局第1089號存證信函向
    原告表示行使優先承買權等語，資為抗辯。併為答辯聲明：
    1.原告之訴駁回。2.如受不利判決，被告願供擔保，請准宣
      告免為假執行。
四、兩造均不爭執之事實：
  (一)系爭土地係原告及戊○○（為陳惷印之繼承人）共有，原告
    持分100分之64，戊○○持分100分之36。系爭土地重測前為
    臺北縣三峽鎮○○段三峽小段116地號土地，其與同小段第
    117地號土地，於日據時期所有權人為陳惷印，36年7月1日
    土地總登記時，登記為陳月（為周氏甘繼承人，陳月之繼承
    人為陳欽暘，陳欽暘之子為庚○○）、高氏治（亦為周氏甘
    繼承人，高氏治之繼承人為張陳茶）、戊○○，持分各為10
    0分之39、100分之25、100分之36。
  (二)被告即系爭土地共有人戊○○之胞弟，亦係重測前116地號
    土地原所有權人陳惷印之孫，被告於58年前即經戊○○之同
    意而在戊○○分管之重測前116地號土地上興建現址臺北縣
    三峽鎮○○路26號建物占有使用迄今。
  (三)原告於94年5 月23日由其父己○○向庚○○（代理乙○○，
    乙○○之前手為庚○○、張陳茶）購買系爭土地及其上門牌
    為臺北縣三峽鎮○○街134號之房屋，而於94年6月6日登記
    取得系爭土地之所有持分100分之64。
  (四)分約簿形式上真正。
  (五)陳月、高氏治所分管使用之重測前116地號土地上門牌為臺
    北縣三峽鎮○○街134號之房屋，暨被告於58年前經戊○○
    同意而在戊○○分管之重測前116地號土地上興建門牌為臺
    北縣三峽鎮○○路26號之房屋，均有一部分於82年至83年間
    三峽鎮公所辦理III之5號道路開拓時，由臺北縣三峽鎮公所
    辦理徵收，臺北縣三峽鎮公所辦理徵收補償時之徵收補償費
    482,420元中，有42萬元（分別二次各為30萬元及12萬元）
    係由陳月之繼承人陳欽暘及高氏治之繼承人張陳茶所領取，
    除已遭徵收拆除之部分外，原告所有之臺北縣三峽鎮○○街
    134號房屋仍占有使用系爭土地其所分管之部分。另原告買
    受系爭土地持分時，系爭土地上有原告所有上開民權街134
    號房屋及被告所有上開仁愛街26號房屋。
五、經查：
  (一)系爭土地係原告及戊○○（為陳惷印之繼承人）共有，原告
    持分100分之64，戊○○持分100分之36。系爭土地重測前為
    臺北縣三峽鎮○○段三峽小段116地號土地，其與同小段第
    117地號土地，於日據時期所有權人為陳惷印，36年7月1日
    土地總登記時，登記為陳月（為周氏甘繼承人，陳月之繼承
    人為陳欽暘，陳欽暘之子為庚○○）、高氏治（亦為周氏甘
    繼承人，高氏治之繼承人為張陳茶）、戊○○，持分各為10
    0分之39、100分之25、100分之36。被告即系爭土地共有人
    戊○○之胞弟，亦係重測前116地號土地原所有權人陳惷印
    之孫，被告於58年前即經戊○○之同意而在戊○○分管之重
    測前116地號土地上興建現址臺北縣三峽鎮○○路26號建物
    占有使用迄今。原告於94年5月23日由其父己○○向庚○○
    （代理乙○○，乙○○之前手為庚○○、張陳茶）購買系爭
    土地及其上門牌為臺北縣三峽鎮○○街134號之房屋，而於
    94年6月6日登記取得系爭土地之所有持分100分之64。分約
    簿形式上真正。陳月、高氏治所分管使用之重測前116地號
    土地上門牌為臺北縣三峽鎮○○街134號之房屋，暨被告於5
    8年前經戊○○同意而在戊○○分管之重測前116地號土地上
    興建門牌為臺北縣三峽鎮○○路26號之房屋，均有一部分於
    82年至83年間三峽鎮公所辦理III之5號道路開拓時，由臺北
    縣三峽鎮公所辦理徵收，臺北縣三峽鎮公所辦理徵收補償時
    之徵收補償費482,420元中，有42萬元（分別二次各為30萬
    元及12萬元）係由陳月之繼承人陳欽暘及高氏治之繼承人張
    陳茶所領取，除已遭徵收拆除之部分外，原告所有之臺北縣
    三峽鎮○○街134號房屋仍占有使用系爭土地其所分管之部
    分。另原告買受系爭土地持分時，系爭土地上有原告所有上
    開民權街134號房屋及被告所有上開仁愛街26號房屋等事實
    ，為兩造所不爭執，復據證人乙○○、庚○○、丁○○及己○○證述明確（見本院卷第157至160頁），並有系爭土地登
    記謄本、土地登記簿謄本、分約簿、說明書及證明書、地上
    物補償費領取同意書、房地產買賣契約書、臺北縣樹林地政
    事務所異動索引、土地臺帳謄本、陳惷印繼承系統表及戶籍
    謄本、周氏甘繼承系統表及戶籍謄本、存證信函附卷可稽（
    見本院卷第9頁、第25至38頁、第236至243頁、第97至98頁
    、第47至87頁），應信為真。
  (二)系爭土地與重測前同段117 地號土地（重測後為臺北縣三峽
    鎮○○段62地號）等2 筆土地，於日據時期明治36年1月2日
    雖登記業主為「陳惷印」（按業主氏名「陳印」係誤載，於
    明治43年10月10日更正為「陳惷印」），然實際上係陳惷印
    （即戊○○之前手）與周氏甘（即陳月、高治之前手，亦即
    原告之前手）所共有，渠二人於日據時期大正6年（即民國6
    年）6月24日曾立分約簿約定：「仝立分約字人陳惷印、周
    氏甘等共承祖父遺下三角湧街一一六建地壹所又一一七番田
    地壹所并建物瓦屋壹棟家器什物一切付諸親長公平議舉作對
    半均分計開條目列左：陳惷印分得左畔護厝對大廳中央為界
    又地矌地公共對半均分。周氏甘分得右畔護厝對大廳中央
    為界又地矌地公共對半均分另備出金拾五圓坐貼惷印修理
    護厝之額．．．。」等語，有被告提出之上開分約簿為憑，
    且原告對於分約簿之形式真正亦不爭執，應信為真。再者，
    系爭土地於36年7月1日土地總登記時，登記為陳月（為周氏
    甘繼承人，陳月之繼承人為陳欽暘，陳欽暘之子為庚○○）
    、高氏治（亦為周氏甘繼承人，高氏治之繼承人為張陳茶）
    、戊○○，持分各為100分之39、100分之25、100分之36。
    被告即系爭土地共有人戊○○之胞弟，亦係重測前116地號
    土地原所有權人陳惷印之孫，被告於58年前即經戊○○之同
    意而在戊○○分管之重測前116地號土地上興建現址臺北縣
    三峽鎮○○路26號建物占有使用迄今。原告於94年5月23日
    由其父己○○向庚○○（代理乙○○，乙○○之前手為庚○○、張陳茶）購買系爭土地及其上門牌為臺北縣三峽鎮○○
    街134號之房屋，而於94年6月6日登記取得系爭土地之所有
    持分100分之64。陳月、高氏治所分管使用之重測前116地號
    土地上門牌為臺北縣三峽鎮○○街134號之房屋，暨被告於
    58年前經戊○○同意而在戊○○分管之重測前116地號土地
    上興建門牌為臺北縣三峽鎮○○路26號之房屋，均有一部分
    於82年至83年間三峽鎮公所辦理III之5號道路開拓時，由臺
    北縣三峽鎮公所辦理徵收，臺北縣三峽鎮公所辦理徵收補償
    時之徵收補償費482,420元中，有42萬元（分別二次各為30
    萬元及12萬元）係由陳月之繼承人陳欽暘及高氏治之繼承人
    張陳茶所領取，除已遭徵收拆除之部分外，原告所有之臺北
    縣三峽鎮○○街134號房屋仍占有使用系爭土地其所分管之
    部分。另原告買受系爭土地持分時，系爭土地上有原告所有
    上開民權街134號房屋及被告所有上開仁愛街26號房屋等情
    ，已如前述。由此可見，系爭土地早於日據時期即由原始共
    有人「陳惷印」與「周氏甘」訂有分管協議，兩人分管範圍
    以原有護厝大廳中央為界，各自管業，嗣渠兩人之後代子孫
    即「戊○○」與「陳月」、「高氏治」於光復後之36年7月1
    日土地總登記時，均登記為系爭土地之分別共有人，而各自
    取得上開持分，被告於58年前即經戊○○之同意而在戊○○
    分管之重測前116地號土地上興建現址臺北縣三峽鎮○○路
    26號建物占有使用迄今。原告於94年5月23日由其父己○○
    向庚○○（代理乙○○，乙○○之前手為庚○○、張陳茶）
    購買系爭土地及其上門牌為臺北縣三峽鎮○○街134號之房
    屋，而於94年6月6日登記取得系爭土地之所有持分100分之
    64。上開民權街134號房屋及仁愛路26號房屋，均有一部分
    於82年至83年間三峽鎮公所辦理III之5號道路開拓時，由臺
    北縣三峽鎮公所辦理徵收而拆除，除已遭徵收拆除之部分外
    ，原告所有之民權街134號房屋及被告所有之仁愛路26號房
    屋均仍依原分管位置占有使用系爭土地迄今。依上開原告所
    有民權街134號房屋及被告所有仁愛路26號房屋之使用系爭
    土地沿革事實，應認該二間房屋就系爭土地之使用，彼此之
    間確有明示及默示之分管協議關係存在。
  (三)按共有物分管契約係共有人就共有物管理方法所成立之協議
    ，依民法第820條第1項規定，應由共有人全體共同協議訂定
    之。又共有物分管之約定，不以訂立書面為要件，倘共有人
    間實際上劃定使用範圍，對各自占有管領之部分，互相容忍
    ，對於他共有人使用、收益，各自占有之土地，未予干涉，
    已歷有年所，即非不得認有默示分管契約之存在。是共有物
    分管契約，應由全體共有人共同協議之，其約定雖不以訂立
    書面為要件，惟仍須共有人間實際上劃定使用範圍，對各自
    占有管領之部分，互相容忍，對於他共有人使用、收益，各
    自占有之土地，未予干涉；共有人與其他共有人訂立共有物
    分管之特約後，將其應有部分讓與第三人，且受讓人明知或
    可得而知分管契約存在，即應受分管契約之拘束；共有土地
    之出租，乃典型之利用行為而屬民法第八百二十條第一項規
    定管理權能之範圍，故共有人如就共有土地已訂有分管契約
    者，對各分管部分即有單獨使用、收益之權，其將分管部分
    出租他人，自無須得其餘共有人之同意，該全體共有人尤不
    得指承租人為無權占有而請求返還土地（最高法院93年上字
    第1045號、93年上字第740號、98年臺上字第1087號判決意
    旨參照）。本件原告買受系爭土地持分及其上民權街134號
    房屋時，被告所有上開仁愛街26號房屋亦坐落系爭土地上如
    附圖二所示（A）、（B）部分，面積分別為45.24及23.14平
    方公尺等情，亦為兩造所不爭執，復經本院依職權勘驗現場
    屬實，並囑託臺北縣樹林地政事務所將被告占用系爭土地之
    範圍及面積詳為測量後繪製土地複丈成果圖，有房地產買賣
    契約書、勘驗筆錄、土地複丈成果圖（即附圖）各1 份附卷
    可稽（見本院卷第236至243頁、第109至110頁、第116頁）
    ，應信為真。又證人即原告之父己○○雖證稱：價款已全部
    付清，我所購買的除了土地包括其上建物門牌號碼民權街13
    4號，我不知有門牌號碼26號的建物，屋後有加蓋廚房跟廁
    所，屋子前方跟左右沒有加蓋，房子登記是在我兒子名下，
    價款我出一半。（法官問：出賣人有無告知或以書面協議系
    爭土地703地號有分管協議之事實？）沒有。（原告訴訟代
    理人問：你何時知道703地號後面有另一間房屋佔用？）系
    爭不動產過戶之後，繳尾款之前等語（見本院卷第158頁）
    ，惟據證人庚○○證稱：上開不動產（即民權街134號之房
    屋及土地）是我繼承我父親，基地有4筆土地，707、703地
    號及620、620-1地號土地，之前有賣給乙○○且過戶，後來
    不賣就把錢退還給她，當時有簽授權書讓我處理系爭不動產
    ，後來因為親戚介紹賣給己○○，賣了330萬元，登記在誰
    名下我不知道。我賣給他時，我跟他說我賣707前面的土地
    及房屋，至於屋後的土地是持分共有，有一部分被佔用須自
    己處理，他應該瞭解703土地有被老街的最後一間房屋（我
    叔叔即被告丙○○在用）佔用到，我在成立買賣前就有告訴
    他等語（見本院卷第158頁）。（原告訴訟代理人問：你當
    初賣房子給己○○有無提到分管協議？）我沒有跟他說，也
    沒有提起分管協議。僅有提到持分土地上有人蓋房子等語（
    見本院卷第158反面至159頁），矧證人己○○為原告之父，
    且係實際上與庚○○洽談系爭土地及其上民權街134號房屋
    之人，就一般吾人社會經驗常情而言，買賣房地，買方一定
    會就該房地之產權及屋況（含權利及物之瑕疵在內）做調查
    ，以決定是否買受？及決定該房地之價款為何？況證人庚○○亦證述於成立買賣前即對原告之父己○○表示，賣707前
    面的土地及房屋，至於屋後的土地是持分共有，有一部分被
    佔用須自己處理，他應該瞭解703土地有被老街的最後一間
    房屋（我叔叔即被告丙○○在用）佔用到等語如上，且原告
    買受系爭土地持分及其上民權街134號房屋時，被告所有上
    開仁愛街26號房屋亦坐落系爭土地上等情，已如前述，原告
    既已買受而取得系爭土地持分及其上民權街134號房屋，縱
    非明知，依其客觀情形，亦應係可得而知分管契約存在，則
    依上開說明，原告自應受上開分管契約之拘束，而不得指被
    告為無權占有而請求返還系爭土地。
  (四)基上，被告於58年前即經系爭土地共有人戊○○之同意而在
    戊○○分管之系爭土地（重測前116地號土地）上興建現址
    臺北縣三峽鎮○○路26號建物占有使用迄今。原告於94年5
    月23日由其父己○○向庚○○（代理乙○○，乙○○之前手
    為庚○○、張陳茶）購買系爭土地及其上門牌為臺北縣三峽
    鎮○○街134號之房屋，而於94年6月6日登記取得系爭土地
    之所有持分100分之64。原告所有民權街134號房屋及被告所
    有仁愛路26號房屋就系爭土地之使用，彼此之間確有明示及
    默示之分管協議關係存在。原告既已買受而取得系爭土地持
    分及其上民權街134號房屋，縱非明知，依其客觀情形，亦
    應係可得而知分管契約存在，則依上開說明，原告自應受上
    開分管契約之拘束，而不得指被告為無權占有而請求返還系
    爭土地。是原告主張被告無權占用原告共有之系爭土地建屋
    使用，而依民法第767條前段、第821條規定，請求其將地上
    物即系爭建物拆除，將土地騰空返還予原告及共有人全體，
    及依民法第179條及土地法第105條準用第97條規定，請求占
    用期間，相當於租金之不當得利金額如附表所示等語，即屬
    無據，自不可採。
六、從而，原告依民法第767條前段、第821 條、第179條及土地
    法第105條準用第97條規定，請求被告給付如訴之聲明所示
    ，為無理由，應予駁回。原告之訴既經駁回，其假執行之聲
    請即失所附麗，應併予駁回。
七、本件事證已臻明確，兩造其餘攻擊、防禦方法及舉證，經本
    院審酌後，認對於判決結果均無影響，爰不一一論述，併此
    指明。
據上論結，本件原告之訴為無理由，依民事訴訟法第78條判決如
主文。
中    華    民    國    99    年    6     月    22    日
                  民事第三庭    法  官  楊千儀
以上正本係照原本作成。
如對本判決上訴，須於判決送達後20日內向本院提出上訴狀（需
按他造人數附繕本）。
中    華    民    國    99    年    6     月    22    日
                                書記官  劉鴻傑

司法院資訊處製作；財團法人民間司法改革基金會備份。
